【裁判字號】    98,台上,3676
【裁判日期】    980630
【裁判案由】    強盜而擄人勒贖
【裁判全文】
最高法院刑事判決            九十八年度台上字第三六七六號
上  訴  人  甲○○
上列上訴人因強盜而擄人勒贖案件，不服台灣高等法院台中分院
中華民國九十五年十一月十六日第二審判決（九十五年度上訴字
第一一三五號，起訴案號：台灣台中地方法院檢察署九十三年度
偵字第一六一七三號，九十四年度偵字第九０八七號），提起上
訴，本院判決如下：
    主  文
原判決關於甲○○部分撤銷，發回台灣高等法院台中分院。
    理  由
本件原判決撤銷第一審關於上訴人甲○○部分所為科刑之判決，
改判仍依想像競合犯，從一重論處上訴人共同連續強盜而擄人勒
贖罪刑（累犯），固非無見。
惟查：（一）、原判決併引證人賴榮田於警詢中之供證為對上訴
人科刑判決之基礎，固於理由中說明賴榮田在警詢中之陳述係被
告以外之人於審判外之陳述，但賴榮田於第一審即因通緝而未能
到庭，第一審民國九十五年二月十三日審理時，檢察官及上訴人
之選任辯護人皆捨棄聲請傳訊賴榮田，於原審審理時，上訴人及
其選任辯護人復因賴榮田仍通緝中，而未再聲請傳喚賴榮田，依
刑事訴訟法第一百五十九條之三第三款及第一百五十九條之五第
二項規定，應認賴榮田警詢中之陳述有證據能力云云。然詰問權
之行使與刑事訴訟法第一百五十九條之五第二項之聲明異議係屬
二事。上訴人及其辯護人捨棄對賴榮田詰問權之行使，並不影響
其依上開規定聲明異議之權利，上訴人之原審辯護人於原審審判
期日既已主張賴榮田於警詢中之證言係審判外之陳述，無證據能
力（見原審卷第一三二頁），即難謂其未聲明異議，原判決竟適
用上揭第一百五十九條之五第二項，已難謂為適法。又同法第一
百五十九條之三第三款規定被告以外之人所在不明而無法傳喚時
，其審判外之陳述須具有可信之特別情況且為證明犯罪事實之存
否所必要，始得作為證據，原判決未說明通緝中之賴榮田前於警
詢之陳述是否有該規定所指具有特別可信且為證明犯罪事實存否
所必要等情形，遽適用該規定，認得作為證據，自有適用法則不
當及理由不備之違法。（二）、科刑之判決書，須將認定之事實
詳載於事實欄，然後於理由內說明其所憑之證據及認定之理由，
使其宣示之主文，與所載之事實及說明之理由，前後均相適合，
否則即有判決理由矛盾之違法。原判決對上訴人所為如其事實欄
一、二記載之犯行，分別論以加重強盜罪、強盜而擄人勒贖罪。
然其事實欄二係認定上訴人與王聖文共同承續其事實欄一之意圖
為自己不法所有之概括犯意聯絡，於九十三年七月中旬，因王聖
文曾向乙○○借款新台幣（下同）五萬元，並由上訴人告知乙○
○之經濟狀況頗佳，可作為作案對象之後，王聖文隨即計畫強盜
乙○○之財物，並又意圖將乙○○擄走而對之勒贖，遂邀集業經
判決確定之楊才育共同謀議分工，由楊才育尋找擄得乙○○後之
藏匿地點，另由上訴人通報乙○○之行蹤等情，似指上訴人此部
分通報乙○○行蹤之犯行，係基於與王聖文共同承續原判決事實
欄一所載加重強盜之概括犯意所為，嗣王聖文起意強盜乙○○財
物並對其擄人勒贖，則僅與楊才育共同謀議。如果屬實，則該擄
人勒贖部分犯行，似不在上訴人與王聖文共同犯意聯絡之範圍內
。乃原判決就上訴人此部分犯行竟論以強盜而擄人勒贖罪，顯有
判決理由矛盾之違法。（三）、沒收為從刑之一種，依主從不可
分原則，應附隨於主刑而同時宣告之，除有罪、免刑等判決，於
裁判時併宣告外，如諭知無罪或不另為無罪之諭知之判決，既無
主刑，從刑亦無所附麗。原判決就上訴人被訴牽連觸犯未經許可
持有改造手槍罪嫌部分，既以上訴人雖與王聖文等多人共犯其事
實欄所示之強盜及擄人勒贖行為，然對王聖文等人行為時均攜帶
扣案具殺傷力之改造手槍（槍枝管制編號0000000000
號）一節，並不知情，因認犯罪尚屬不能證明，而說明應不另為
無罪之諭知。則上訴人關於未經許可持有改造手槍部分，即無主
刑，原判決竟以扣案之具殺傷力改造手槍一支，係屬違禁物，而
於上訴人之罪刑內，同時諭知沒收，同有判決理由矛盾之違失。
上訴意旨指摘原判決不當，非無理由。按第三審法院應以第二審
判決所確認之事實為判決基礎，刑事訴訟法第三百九十四條第一
項前段定有明文。原判決上述之違背法令影響於事實之確定，本
院無可據以為裁判，應認原判決關於上訴人部分有發回更審之原
因。至原判決引用作為其犯罪事實一部分之附表編號一改造手槍
槍枝管制編號「000000000」號，核與其事實欄其他部
分及理由欄，關於該手槍槍枝管制編號之記載「0000000
000」號並不相符，更為判決時應併注意及之。
據上論結，應依刑事訴訟法第三百九十七條、第四百零一條，判
決如主文。
中    華    民    國  九十八  年    六    月   三十   日
                      最高法院刑事第四庭
                          審判長法官  張  淳  淙
                                法官  劉  介  民
                                法官  蔡  彩  貞
                                法官  林  俊  益
                                法官  徐  文  亮
      本件正本證明與原本無異
                                      書  記  官
中    華    民    國  九十八  年    七    月    七    日
                                                      Ｅ


司法院資訊處製作；財團法人民間司法改革基金會備份。
